臺灣士林地方法院民事裁定
109年度訴字第1551號
聲  請  人
即原    告  卯○○  
            辛○○  
            辰○○  
            午○○  
            丙○○○
            申○○○
            子○○  
            癸○○  
            戊○○  
相  對  人
即追加原告  未○○○
            庚○○  
            巳○○  
            己○○  
            寅○○  
            丑○○  
            壬○○  
共      同
訴訟代理人  李德正律師
複  代理人  廖乃慶律師
相  對  人
即被    告  財政部國有財產署
法定代理人  丁○○  
訴訟代理人  甲○○  
複  代理人  楊政雄律師
            陳美華律師
參  加  人  臺北市政府工務局水利工程處
法定代理人  乙○○  
訴訟代理人  黃旭田律師
            劉佳燕律師
上列當事人間確認所有權存在等事件，聲請人聲請裁定命第三人
追加為原告，本院裁定如下：
    主  文
聲請駁回。
    理  由
一、聲請意旨略以：聲請人訴請確認如附表編號1至4所示浮覆後
    土地之公同共有權利範圍，係繼承自被繼承人楊春；確認如
    附表編號5所示浮覆後土地之公同共有權利範圍，係分别繼
    承自被繼承人楊乞、楊淡亀、楊献，訴訟標的對於全體繼承
    人有合一確定之必要，爰依民事訴訟法第56條之1第1項規定
    ，聲請追加第三人即楊淡亀之繼承人楊林奈、黃氏芳、楊軒
    豪、楊軒宏、楊文陞、楊明德、楊遠玲；楊献之繼承人王楊
    麗珠、楊貴珠、楊紅珠、楊雪珠（下合稱楊林奈等11人）為
    原告等語。
二、按訴訟標的對於數人必須合一確定而應共同起訴，如其中一
    人或數人拒絕同為原告而無正當理由者，法院得依原告聲請
    ，以裁定命該未起訴之人於一定期間內追加為原告。逾期未
    追加者，視為已一同起訴，民事訴訟法第56條之1第1項固定
    有明文。惟按積極確認之訴，祇需主張權利之存在者對於否
    認其主張者提起，當事人即為適格（最高法院60年台上字第
    4816號判決意旨參照）。蓋確認之訴，其訴訟性質及目的，
    僅在就既存之權利狀態或法律關係之歸屬、存在或成立與否
    ，而對當事人間之爭執以判決加以澄清，既無創設效力，亦
    非就訴訟標的之權利為處分，僅須以有即受確認判決之法律
    上利益者為原告，其當事人即為適格。再按各共有人對於第
    三人，得就共有物之全部為本於所有權之請求。但回復共有
    物之請求，僅得為共有人全體之利益為之，民法第821條定
    有明文，且依同法第828條第2項規定，上開規定，於公同共
    有準用之。是各公同共有人對於第三人，若為全體共有人之
    利益，就公同共有物之全部為本於所有權之請求，即無庸以
    該公同共有人全體共同起訴為必要（最高法院99年度台抗字
    第979號裁定意旨參照）。
三、經查：原告係主張如附表編號1至4所示土地權利範圍各1/3
    原為楊春所有；附表編號5所示土地權利範圍各1/15原為楊
    乞、楊淡亀、楊献所有，嗣其等及楊乞之繼承人楊隆德先後
    死亡，由原告及楊林奈等11人分別繼承如附表編號1至5所示
    土地權利範圍，惟附表編號1至5所示土地浮覆後，經被告於
    附表編號1至5所示時間登記為中華民國所有，侵害原告之所
    有權，爰依民法第1151條及土地法第12條第2項規定，請求
    確認如附表編號1至5所示土地權利範圍，為如附表編號1至5
    所示原告及楊林奈等11人公同共有，並依民法第828條第2項
    準用第821條、民法第767條第1項中段規定，請求被告塗銷
    浮覆後如附表編號1至5所示土地權利範圍之所有權登記。則
    依上開規定及判決、裁定意旨，原告所提確認之訴部分，僅
    須主張權利存在之原告，對於否認其主張之被告提起即可；
    至於原告請求被告塗銷如附表編號1至5所示土地權利範圍登
    記部分，顯係為全體公同共有人之利益，對被告為回復所有
    權之請求，均無庸以全體繼承人為原告之必要。從而，原告
    聲請追加楊林奈等11人為原告，為無理由，應予駁回。
三、爰裁定如主文。
中　　華　　民　　國　　110 　年　　10　　月　　18　　日
                   民事第二庭 法  官  蘇錦秀
以上正本係照原本作成。
如不服本裁定，應於裁定送達後10日之不變期間內，向本院提出
抗告狀，並繳納抗告費新臺幣1,000元。
中　　華　　民　　國　　110 　年　　10　　月　　18　　日
                              書記官  詹欣樺